【裁判字號】    99,訴,46
【裁判日期】    990222
【裁判案由】    違反毒品危害防制條例
【裁判全文】
臺灣彰化地方法院刑事判決                99年度訴字第46號
公  訴  人  臺灣彰化地方法院檢察署檢察官
被      告  甲○○
上列被告因違反毒品危害防制條例案件，經檢察官提起公訴（九
十八年度毒偵字第二四二八號），本院裁定依簡式審判程序審理
，判決如下：
    主  文
甲○○施用第一級毒品，累犯，處有期徒刑拾月。
    事  實
一、甲○○前曾於民國八十七年間，因施用毒品案件，經臺灣高
    等法院臺中分院裁定送勒戒處所觀察、勒戒後，認無繼續施
    用毒品之傾向，而於八十七年七月二十四日執行完畢釋放，
    並經該院以八十七年度上訴字第一四五０號為免刑之判決；
    同年十月間，又因施用毒品案件，經本院裁定送勒戒處所觀
    察、勒戒後，認無繼續施用毒品之傾向，而於八十七年十月
    二十六日執行完畢釋放，並經臺灣彰化地方法院檢察署檢察
    官以八十七年度偵字第九０一０號為不起訴處分；再於八十
    八年間，又因施用毒品案件，經本院裁定令入戒治處所施以
    強制戒治，於八十八年六月二十八日停止戒治付保護管束，
    八十九年二月七日保護管束期滿未經撤銷，視為執行戒治完
    畢，所涉刑案部分則經本院判處應執行有期徒刑十月確定，
    並於八十九年五月二十日縮短刑期執行完畢。另於九十四年
    十月十一日，因施用毒品案件，經本院以九十四年訴字第一
    三六三號判決判處有期徒刑一年二月確定（第一案），九十
    五年四月十日，又因施用毒品案件，經本院以九十四年度訴
    字第二００四判決判處有期徒刑一年六月確定（第二案），
    再於九十五年四月二十四日，因竊盜案件，經本院以九十五
    年度易字第二四七號判決判處有期徒刑九月確定（第三案）
    ，上開第二案與第三案嗣經減刑為有期徒刑九月、四月又十
    五日，並定應執行刑為一年又十五日，與上開第一案接續執
    行，甫於九十七年二月十日縮短刑期執行完畢。詎其仍不知
    悔改，復基於施用第一級毒品海洛因之犯意，於九十八年九
    月十九日二十時許，在其位於彰化縣竹塘鄉○○村○○路二
    十二號住處內，以將海洛因摻水後，再以針筒注射之方式，
    施用第一級毒品海洛因一次。嗣於九十八年九月二十日，其
    因另涉犯竊盜案件，經警通知後前往警局接受調查，於未被
    有偵查犯罪職權之機關或公務員發覺前，即主動向彰化縣警
    察局溪湖分局舊館派出所員警供述其涉有上揭施用第一級毒
    品之犯行，並接受採尿送驗，結果呈嗎啡陽性反應，因而查
    悉上情。
二、案經彰化縣警察局溪湖分局報請臺灣彰化地方法院檢察署檢
    察官偵查起訴。
    理  由
一、上開事實，迭據被告甲○○於警詢中及本院審理時坦承不諱
    ，且被告於九十八年九月二十日為警採集之尿液，經送詮昕
    科技股份有限公司檢驗結果，確呈嗎啡陽性反應，此有彰化
    縣警察局溪湖分局委託檢驗尿液代號與真實姓名對照認證單
    及詮昕科技股份有限公司出具之濫用藥物尿液檢驗報告等附
    卷可稽，被告自白核與事實相符。
二、按毒品危害防制條例於九十二年七月九日修正公布，自九十
    三年一月九日施行，其中第二十條、第二十三條將施用毒品
    之刑事處遇程序，區分為「初犯」及「五年內再犯」、「五
    年後再犯」。依其立法理由之說明：「初犯」，經觀察、勒
    戒或強制戒治後，應為不起訴處分或不付審理之裁定；經觀
    察、勒戒或強制戒治執行完畢釋放後，「五年內再犯」者，
    因其再犯率甚高，原實施之觀察、勒戒及強制戒治既已無法
    收其實效，爰依法追訴或裁定交付審理。至於經觀察、勒戒
    或強制戒治執行完畢釋放後，「五年後再犯」者，前所實施
    之觀察、勒戒或強制戒治已足以遮斷其施用毒品之毒癮，為
    期自新及協助其斷除毒癮，仍適用「初犯」規定，先經觀察
    、勒戒或強制戒治之程序。從而依修正後之規定，僅限於「
    初犯」及「五年後再犯」二種情形，始應先經觀察、勒戒或
    強制戒治程序。倘被告於五年內已再犯，經依法追訴處罰，
    縱其第三次（或第三次以上）再度施用毒品之時間，在初犯
    經觀察、勒戒或強制戒治執行完畢釋放五年以後，已不合於
    「五年後再犯」之規定，且因已於「五年內再犯」，顯見其
    再犯率甚高，原實施觀察、勒戒或強制戒治，已無法收其實
    效，即應依該條例第十條處罰（最高法院九十五年第七次刑
    事庭會議決議參照）。查本件被告前曾於八十七年間，因施
    用毒品案件，經臺灣高等法院臺中分院裁定送勒戒處所觀察
    、勒戒後，認無繼續施用毒品之傾向，而於八十七年七月二
    十四日執行完畢釋放，並經該院以八十七年度上訴字第一四
    五０號為免刑之判決；同年十月間，又因施用毒品案件，經
    本院裁定送勒戒處所觀察、勒戒後，認無繼續施用毒品之傾
    向，而於八十七年十月二十六日執行完畢釋放，並經臺灣彰
    化地方法院檢察署檢察官以八十七年度偵字第九０一０號為
    不起訴處分；再於八十八年間，又因施用毒品案件，經本院
    裁定令入戒治處所施以強制戒治，於八十八年六月二十八日
    停止戒治付保護管束，八十九年二月七日保護管束期滿未經
    撤銷，視為執行戒治完畢，所涉刑案部分則經本院判處應執
    行有期徒刑十月確定，並於八十九年五月二十日縮短刑期執
    行完畢等情，有臺灣彰化地方法院檢察署刑案資料查註紀錄
    表及臺灣高等法院被告前案紀錄表等在卷可憑，是本件被告
    並不合於「五年後再犯」之規定，揆諸上  開說明，被告所
    為已符合毒品危害防制條第二十三條第二項之所定之追訴要
    件，並無「初犯」規定之適用，自毋須再重新施予觀察、勒
    戒之處遇程序，而應直接訴追處罰。從而，本件被告施用第
    一級毒品之犯行明確，自應依法論科。
三、核被告甲○○所為，係犯毒品危害防制條例第十條第一項之
    施用第一級毒品罪。被告於施用前持有第一級毒品之低度行
    為，應為施用之高度行為所吸收，不另論罪。又被告前於九
    十四年十月十一日，因施用毒品案件，經本院以九十四年訴
    字第一三六三號判決判處有期徒刑一年二月確定（第一案）
    ，九十五年四月十日，又因施用毒品案件，經本院以九十四
    年度訴字第二００四判決判處有期徒刑一年六月確定（第二
    案），再於九十五年四月二十四日，因竊盜案件，經本院以
    九十五年度易字第二四七號判決判處有期徒刑九月確定（第
    三案），上開第二案與第三案嗣經減刑為有期徒刑九月、四
    月又十五日，並定應執行刑為一年又十五日，與上開第一案
    接續執行，甫於九十七年二月十日縮短刑期執行完畢，有臺
    灣高等法院被告前案紀錄表及臺灣彰化地方法院檢察署刑案
    資料查註紀錄表等附卷可參，被告受有期徒刑執行完畢後，
    五年以內故意再犯本件有期徒刑以上之罪，為累犯，應依刑
    法第四十七條第一項規定，加重其刑。再被告上開施用犯行
    ，係於未被有偵查犯罪職權之機關或公務員發覺前，即主動
    向彰化縣警察局溪湖分局舊館派出所員警陳明該犯罪事實，
    自首而接受裁判，有被告警詢筆錄可按，核與自首之要件相
    當，併依刑法第六十二條前段規定減輕其刑，並先加後減之
    。爰審酌被告前已有多次毒品之前科，仍不知警惕，復曾執
    行觀察、勒戒及強制戒治處分，並因施用毒品案件甫經執行
    完畢出監，猶未能戒除毒癮，竟又再次施用毒品，顯乏禁絕
    毒害之決心，暨考量其於犯後主動向警自首坦認犯行，頗有
    悔悟之心等一切情狀，量處如主文所示之刑，以資儆懲。
據上論斷，應依刑事訴訟法第二百七十三條之一第一項、第二百
九十九條第一項前段，毒品危害防制條例第十條第一項，刑法第
十一條前段、第四十七條第一項、第六十二條前段，判決如主文
。
本案經檢察官蕭有宏到庭執行職務。
中    華    民    國    99    年    2     月    22    日
              刑事第六庭    法  官  王義閔
以上正本證明與原本無異。
如不服本判決應於收受判決後10日內向本院提出上訴書狀，並
應敘述具體理由。其未敘述上訴理由者，應於上訴期間屆滿後
20日內向本院補提理由書(均須按他造當事人之人數附繕本)
「切勿逕送上級法院」。
中    華    民    國    99    年    2     月    22    日
                            書記官  林盛輝
附錄本案論罪科刑法條全文：
毒品危害防制條例第10條
施用第一級毒品者，處 6 月以上 5 年以下有期徒刑。
施用第二級毒品者，處 3 年以下有期徒刑。

司法院資訊處製作；財團法人民間司法改革基金會備份。
